【裁判字號】    89,台上,6316
【裁判日期】    891019
【裁判案由】    違反毒品危害防制條例
【裁判全文】
最高法院刑事判決                              八十九年度台上字第六三一六號
    上  訴  人  甲○○
右上訴人因違反毒品危害防制條例案件，不服台灣高等法院台南分院中華民國八十九
年六月二十八日第二審更審判決（八十九年度上更(二)字第七十二號，起訴案號：台灣
雲林地方法院檢察署八十七年度偵字第一九九○號），提起上訴，本院判決如左：
    主  文
上訴駁回。
    理  由
本件原判決認定上訴人即被告甲○○，意圖營利並基於概括之犯意，自民國八十七年
二月間起至同年四月二十日止，利用雲林縣斗六市○○里○○路一九○號住處裝設之
0000000電話與吳邦文及其同居人潘富美聯絡，先後四次在上開住處、斗六市
○○路（即大學路）及同縣林內鄉往南投縣竹山鎮○○○路等地，每次以新台幣（下
同）三千元或二千元之價格（起訴書誤為每次三千元），販賣毒品海洛因予吳邦文及
潘富美。其中三千元者一次，二千元者三次，販毒所得為九千元。嗣於八十七年四月
二十三日下午五時許，經警在雲林縣虎尾鎮○○里○○路二二八巷十九號吳邦文住處
，查獲吳邦文與潘富美，扣得其等用餘之海洛因三小包，淨重○‧六一公克（包裝重
○‧六四公克），旋據吳邦文與潘富美之供述係向甲○○購買後，於同日夜間十一時
許，由潘富美帶同警察人員前往甲○○住處前查獲等情，係以上開事實，業據吳邦文
、潘富美於警局初訊時供述甚詳，並由吳邦文帶同警員至上訴人住處逮獲上訴人，且
有在吳邦文住處查扣用餘之海洛因三小包，淨重○‧六一公克可稽，又上訴人除施用
安非他命外，並未施用毒品海洛因，此有雲林縣生局煙毒尿液檢驗書附卷可稽，衡
情上訴人應無不計代價，屢次冒險為吳邦文等購買毒品海洛因之理。是其有意圖營利
而販賣毒品海洛因之犯行甚明。再吳邦文、潘富美就向上訴人購買毒品海洛因之時間
、數量、金額、地點等細節，前後所供雖不盡一致，惟其等所供多次向上訴人購買毒
品海洛因等基本事實則無二致，仍非不得據予採取。另上訴人所供綽號「阿南」之行
動電話0000000000號，經原審函查結果係屬空號，有中華電信股份有限公
司台灣中區電信分公司南投營運處函在卷可佐，益見其言不實。至上訴人既承認四次
交付毒品海洛因給吳邦文、潘富美，以其有利次數計算，其中一次收取三千元，三次
收取二千元，共計九千元。潘富美亦供稱四次向上訴人取得毒品海洛因，應以此較有
利於上訴人之事實為可採。上訴人所辯：伊僅為吳邦文、潘富美代購，並未賺取差價
圖利，及潘富美曾向伊借車，車被撞毀，伊向潘女求償未果，始遭誣陷云云，均屬卸
責之詞，不足採信，上訴人犯行堪予認定。分別於判決理由內記甚詳。末按毒品危
害防制條例業於八十七年五月二十日公布，並於同月二十二日生效施行，該條例第二
條將海洛因納入第一級毒品管理，其中第四條第一項販賣第一級毒品罪之法定本刑，
為死刑或無期徒刑，無期徒刑並得併科新台幣一千萬元以下罰金，被告甲○○行為後
，法律已有變更，經比較新舊法結果，仍以修正前肅清煙毒條例第五條第一項規定較
有利於行為人，依刑法第二條第一項但書規定，自應適用修正前肅清煙毒條例第五條
第一項處斷。「海洛因」既屬肅清煙毒條例第二條所稱毒品，上訴人甲○○意圖營利
，竟予販賣。核其所為，係犯肅清煙毒條例第五條第一項販賣毒品罪。其持有毒品之
低度行為，應為其後進而販賣之高度行為所吸收，不另論以持有罪。又上訴人甲○○
販賣海洛因先後多次犯行，時間緊接，所犯構成要件亦復相同，顯係基於概括之犯意
反覆為之，為連續犯，應依法論以一罪，惟因肅清煙毒條例第五條第一項販毒罪，其
法定本刑為死刑或無期徒刑，依法不得加重。再上訴人甲○○曾於八十三年間因違反
著作權法案件，經第一審法院判處有期徒刑五月確定，已於八十三年十一月二十二日
易科罰金執行完畢，有原審被告全國前案紀錄表足憑。刑畢未逾五年，再犯有期徒刑
以上刑之案件，係屬累犯，惟因肅清煙毒條例第五條第一項販毒罪，其法定本刑為死
刑或無期徒刑，依法亦不得加重。因而撤銷第一審不當之科刑判決，改判論處上訴人
連續販賣毒品罪刑，經核於法尚無違誤。上訴意旨略以：(一)上訴人僅供稱：「……只
幫他們購買肆次，金額新台幣壹仟元至仟元不等，……」、「這是替他們去買的，
二次三千元、一次二千元、一次一千元共四次」，乃原判決竟認定一次三千元、三次
一千元，與卷內資料不符。(二)本案查扣之海洛因三包，毛重約一‧三公克，有扣押物
品清單可稽，原判決竟僅記載「海洛因三小包，淨重○‧六一公克」，其重量不同；
原審未予詳查亦有未合。(三)依法查獲之煙毒應沒收銷燬之，本件在吳邦文、潘富美處
查獲之海洛因，已否銷燬，原審未調卷詳查，亦未諭知沒收，即有違誤。(四)原判決未
有積極之證據，僅憑臆測即認上訴人係意圖營利，顯違證據法則。(五)吳邦文、潘富美
因販賣被查獲，為期減刑，始誣指上訴人販賣毒品，原判決僅依其有瑕疵之指述，而
未詳查該案判決情形，即有調查職責未盡。(六)「阿南」係在八十七年四月間案發時，
使用0000000000號行動電話，原審僅以查詢結果該號係「空號」，即認不
可採，亦屬未盡調查之能事云云。惟查：(一)上訴人與吳邦文、潘富美等供述購買海洛
因之時間、金額、數量等細節雖不盡相同，原判決以最有利於上訴人計數認定其買賣
次數及金額，並無不當。(二)扣案之海洛因三小包，原判決已記載「淨重○‧六一公克
（包裝重○‧六四公克）」扣除檢驗時之消耗，與原始扣案之重量一‧三公克相當，
亦無與扣案記載不合情事。(三)警方查扣之海洛因三小包，係在吳邦文住處查獲，業經
上訴人甲○○販賣予吳邦文、潘富美，且上訴人甲○○與吳邦文、潘富美復無共犯關
係，自毋庸於上訴人部分為重複沒收銷燬之諭知，原判決已記明確，(四)上訴人指述
「阿南」使用之電話，經原審函查結果係屬「空號」已如前述，殊無調查職責未盡及
違背證據法則暨判決不備理由之情形。末查採證認事乃事實審法院之職權，苟其證據
之取捨及事實之認定並不違背論理法則及經驗法則，即不容任意指為違法。上訴意旨
置原判決之明白論斷於不顧，仍執陳詞，否認犯罪，並憑己見，就原判決已說明事項
或屬原審採證認事職權之適法行使，任意指摘，上訴難認有理由，應予駁回。
據上論結，應依刑事訴訟法第三百九十六條第一項，判決如主文。
中      華      民      國    八十九    年      十      月     十九     日
                              最高法院刑事第二庭
                                  審判長法官  莊  來  成
                                        法官  呂  潮  澤
                                        法官  謝  俊  雄
                                        法官  白  文  漳
                                        法官  蘇  振  堂
      右正本證明與原本無異
                                              書  記  官
中      華      民      國    八十九    年      十      月    二十六    日


司法院資訊處製作；財團法人民間司法改革基金會備份。
